【裁判字號】    98,台上,6138
【裁判日期】    981022
【裁判案由】    違反電業法
【裁判全文】
最高法院刑事判決            九十八年度台上字第六一三八號
上  訴  人  甲○○
選任辯護人  薛西全律師
            劉妍孝律師
            邱國逢律師
上列上訴人因違反電業法案件，不服台灣高等法院高雄分院中華
民國九十六年六月二十五日第二審判決（九十六年度上訴字第八
○七號，起訴案號：台灣高雄地方法院檢察署九十四年度偵續字
第二六三號），提起上訴，本院判決如下：
    主  文
原判決撤銷，發回台灣高等法院高雄分院。
    理  由
本件原判決認定上訴人甲○○係吉成建設股份有限公司（下稱吉
成公司）之負責人，該公司建有高雄縣美濃鎮○○街三之三十一
號至三十三號三戶房屋，為減少前開三戶房屋之電費支出，自民
國九十年十一月間起，破壞台灣電力股份有限公司（下稱台電公
司）基於使用借貸關係，委由用戶保管而設置於上址內，以供應
電力之電號為：00－00－0000－00－0、00－00
－0000－00－0（原判決誤為七）、00－00－000
0－00－0之電度表箱外之封印鎖，開啟電表，再自行加裝具
有阻抗電表轉速之電子零件，而改變電表之內部結構，致使電表
所呈現之用電度數少於實際用電度數而失準，其後再將封印鎖重
新裝入，以逃避台電公司人員之稽查。嗣於九十二年六月十七日
，經台電公司鳳山區營業處稽查人員於一般稽查時，發現其電表
之封印鎖有遭撬開痕跡，經會同警員及上訴人到場勘查，以高阻
計儀器測試上開電表，發現均裝有電阻零件竊電之情形而查獲，
並扣得電阻零件三只。經依其屋內電器設備容量為六瓩及每天使
用八小時，每月三十天計算過去一年七月（九十年十一月至九十
二年六月計十七月）每戶房屋竊電分別為二二四三六、一九五一
二、二一二一九度（計算方法如原判決事實欄），合計竊電共約
六三一六七度，以每度平均單價新台幣（下同）二點四八元計算
，全部竊電價格約為十五萬六千六百五十四元等情。因而撤銷第
一審諭知無罪判決，改判論處上訴人違反電業法第一百零六條第
三款之罪刑，固非無見。
惟查：(一)、證人林俊清即上訴人之弟於第一審證稱：「約九十二
年初開始整修房屋我才開始繳納這三戶房屋的電費，之前不是我
繳納電費的，是吉成公司繳納電費」、「這三戶房屋建設公司斷
斷續續有促銷，但是賣不出去，我偶而有借用該三戶房屋，有時
候朋友來美濃鎮玩，會借用房屋住宿」等語（見第一審卷第一二
七頁、第一二三頁），證人梁文濤於原審證稱：「上訴人說房屋
內的器具寫少一點，讓他罰金罰少一點」，證人蔡進豐於原審證
稱：「查獲時請負責人到場，上訴人及其弟弟（林俊清）都在場
。林俊清（在經營民宿），但上訴人是負責人」（見原審卷第五
十五頁、第五十九頁），是原判決記載之犯罪時間即九十年十一
月間起至九十二年六月十七日止，本件三戶房屋之使用者，是否
均為上訴人或先後為上訴人與其弟林俊清，涉及何人為本件犯行
之認定，究竟實情為何？原審受命法官雖於審理期日訊問上訴人
：「是你弟弟（林俊清）做的，還是你做的」等語（原審卷第六
十頁），但未進而詳查實際繳納電費者之紀錄剖析明白，即遽為
不利上訴人之認定，自有可議。(二)、原審判決事實已記載「電表
之封印鎖有遭撬開之痕跡」（見原判決第一頁最後一行），則該
等封印有無遭毀損破壞，是否構成刑法第一百三十八條之損壞公
務員委託第三人掌管之文書罪？或因九十四年二月二日修正，九
十五年七月一日施行之刑法第十條第二項，已就公務員之定義修
正，而僅構成刑法第三百五十二條之損壞他人之文書罪或第三百
五十四條之毀損器物罪？此與前述違反電業法之行為有無刑法修
正前之牽連犯裁判上一罪關係，而為起訴效力所及有關，原審未
詳查釐清，即行判決，亦有調查未盡之違法。(三)、本法總則於其
他法律有刑罰或保安處分之規定者，亦適用之。但其他法律有特
別規定者，不在此限。刑法第十一條定有明文。原判決依電業法
第一百零六條第三款論處上訴人罪刑，據上論結欄並適用刑法第
三十八條第一項第二款宣告沒收，惟未引用刑法第十一條，尚有
疏誤。以上或為上訴意旨所指摘，或為本院得依職權調查之事項
，應認原判決有撤銷發回之原因。至原判決理由三、不另為無罪
之諭知部分，係誤認起訴書所載上訴人犯罪之起始期日為九十五
年九月間（應係九十五年九月至十月間某日），亦有疏誤。又原
審判決後，中華民國九十六年罪犯減刑條例業於九十六年七月十
六日施行，案經發回，併應注意及之。
據上論結，應依刑事訴訟法第三百九十七條、第四百零一條，判
決如主文。
中    華    民    國  九十八  年    十    月  二十二  日
                      最高法院刑事第十三庭
                          審判長法官  賴  忠  星
                                法官  呂  丹  玉
                                法官  吳      燦
                                法官  施  俊  堯
                                法官  蔡  名  曜
      本件正本證明與原本無異
                                      書  記  官
中    華    民    國  九十八  年    十    月  二十六  日
                                                      Ｅ


司法院資訊處製作；財團法人民間司法改革基金會備份。
